臺灣高等法院高雄分院刑事判決　　　　　九十二年度交上訴字第一一三號
　　上訴人
　　即被告　乙○○
　　選任辯護人　張賜龍律師
　　　　　　　　郭淑萍律師
右上訴人因公共危險等案件，不服臺灣高雄地方法院九十二年度交訴字第九七號中華
民國九十二年七月三十日第一審判決（起訴案號：臺灣高雄地方法院檢察署九十二年
度偵字第三二五八號），提起上訴，本院判決如左：
      主      文
上訴駁回。
      事      實
一、乙○○係考領有適當駕駛執照之人，於九十二年十二月二十六日晚間，至甲○○
    女友許秀桃位在高雄市○鎮區○○路二二二巷十八號住處，與許秀桃聊天，共處
    一室過夜。翌日中午，甲○○至上址，發覺上情，心生不滿。當日下午，甲○○
    出手毆傷許秀桃。經許秀桃與乙○○聯繫後，由乙○○駕駛ＹＫ－七二０六號自
    小客車，右前座搭載許秀桃，前往醫院診治，並欲前往高雄縣警察局鳳山分局五
    甲派出所報案。同晚八時許，乙○○駕車搭載許秀桃，沿高雄縣鳳山市○○○路
 由南往北方向行駛，甲○○得悉，騎車號Ｍ乙五－四八０號重型機車，從後追趕
    ，欲加以攔阻，兩車遂於上開路段發生追逐。詎乙○○明知是時係雨工夜間，二
    車相互追逐隨時有造成他方行車擦撞危險，且於行進時，應注意車前一切狀況，
    隨隨時採取必要之安全措施，而依當時情形，並無不能注意之情事，竟疏未注意
    ，貿然前駁，又未注意車前狀況，在該路五二九號前，致所駕之自小客車右前方
    保險桿擦撞同未注意行車安全之甲○○所騎之重機車後尾車燈部位，造成甲○○
    人車倒地，受有右脛骨粉碎性骨折之傷害。乙○○肇事後，經許秀桃提醒業已肇
    生事端，竟未停車查看甲○○傷勢及為緊急救護，反基於肇事逃逸之犯意，急速
    駛離現場逃逸。嗣經路人見狀，記下乙○○所駕之自小客車車牌號碼，並將甲○
    ○緊急送醫處理後，始知上情。
二、案經甲○○訴由高雄縣警察局鳳山分局移送臺灣高雄地方法院檢察署檢察官偵查
    起訴。
      理      由
一、上訴人即被告乙○○否認有過失傷害及肇事逃逸情事，辯說：伊所駕之汽車並未
    與告訴人所駕之機車發生擦撞，伊無肇事逃逸云云。經查：
  (一)右開事實，已據告訴人甲○○於警訊、偵查及原審、本院審理時指訴明確，核與
    證人許秀桃於警訊、原審偵審中證述情節相符，並有道路交通事故調查報告表、
    重仁骨科醫院診斷證明書各一紙，及現場照片十二張附警卷可稽。按證人許秀桃
    固為告訴人之女友，然案發前，其受告訴人毆傷，係由被告協助救醫，其等亦為
    熟識朋友，其證言自無袒護一方之理。證人吳育融、劉師榮（均為交通隊警員）
    於原審審理時證稱：被告於案發後之同年十二月二十九日，自行駕車至警局，陳
    述該車於十二月二十七日在五甲路肇事，要求備案。經檢視結果，被告所駕車輛
    之右前保險桿下方及右後視鏡有撞擊痕跡等語。又經本院檢視警卷編號五至十二
    號被告所駕之車輛照片，該車右前方保險桿下方及右後視鏡等處，確實有擦撞痕
    跡。被告辯解，係卸責之詞，不足採信。被告聲請再傳訊證人許秀桃說明車禍過
    程，但經本院傳拘不到。因本件事證明確，認無再傳訊必要。證人湯珠亭在本院
    審理時證稱：伊與被告、許秀桃一起到派出所報案，許秀桃有告訴他，他們（指
    被告及告訴人）有互相追逐，追逐當中，那個騎機車的人（指告訴人）自己跌倒
    的等語。但證人湯珠亨並非現場目睹證人，其證言與證人許秀桃在原審偵審中證
    言不符，尚難採為被告有利之證據。
  (二)按汽車行駛時，駕駛人應注意車前狀況，並隨時採取必要之安全措施，道路交通
    安全規則第九十四條第三項定有明文。本件被告與告訴人平行追逐時，明知係雨
    天夜間，二車相互追逐，隨時有造成他方行車擦撞危險，且於行進時，應注意車
    前一切狀況，隨時採取必要之安全措施，而被告及告訴人均係考領有適當駕駛執
    照之人，此有駕駛執照影本二份附卷可稽，而依當時情形，並無不能注意之情事
    ，竟疏未注意，貿然前駛，又未注意車前狀況，致被告所駕之自小客車右前方保
    險桿與告訴人所騎之機車係尾車燈部位擦撞，造成告訴人人車倒地，受有右脛骨
    粉碎性骨折之傷害，雙方同有過失。被告過失行為與告訴人之傷害間，顯有相當
    因果關係。另被告明知其駕車肇事致告訴人受傷倒地，竟未停車查看或救護，即
    驅車離去，其有肇事逃逸之行為，甚為明確。被告犯行足以認定。
  (三)公訴人認被告前開傷害犯行，係犯刑法第二百七十七條第一項傷害罪嫌一節，經
    查告訴人指述被告故意追撞，僅係單純臆測之詞，尚無足採為不利被告事實之
    證據。證人許秀桃於原審審理時固證稱：「我當時是有感覺到被告的車子故意
    往右邊移動，撞到告訴人後再拉回來」，但僅係證人許秀桃單方臆測之詞，其所
    為故意追撞之證言，亦難採信。被告發送予告訴人之行動電話簡訊：「你如果
    有考慮我的名譽，我還準備給你錢，現在我一毛錢也不給，若害我被起訴，你連
    後悔的機會都沒有」等內容，及證人吳敏誠於偵查中證述被告確曾與告訴人欲行
    和解，充其量僅係被告肇事後所為之處理手段，能否確認被告當時有追撞之故意
    ，尚有可議。被告若有故意追撞，以被告所駕自小客車之車體、速度、方向，
    理應造成告訴人之機車更大毀損情形，然告訴人之機車除右後方車體有擦地磨損
    痕跡外，右後車尾部分並未見有明顯損害，此與一般故意追撞常理未合。本諸「
    罪疑惟輕」之基本法理，應認被告僅負過失傷害責任。
二、核被告所為，係犯刑法第一百八十五條之四肇事逃逸罪及第二百八十四條第一項
    前段過失傷害罪。公訴人認被告係犯刑法第二百七十七條第一項傷害罪，容有誤
    會，惟本案社會基本事實同一，法院自得併予審理，並變更起訴法條。被告所犯
    上開二罪，犯意各別，行為互異，應予分論併罰。原審因適用刑法第一百八十五
    條之四、第二百八十四條第一項前段、第五十一條第五款、罰金罰鍰提高標準條
    例第一條前段（贅引刑法第四十七條，應予更正）規定，審酌被告未坦承犯行，
    且未賠償告訴人所受損害，及本件車禍之發生，告訴人與有過失等一切情狀，就
    過失傷害部分，量處有期徒刑二月，就肇事逃逸部分，量處有期徒刑七月，並定
    應執行刑為有期徒刑八月，認事用法，均無不合。被告上訴，否認犯罪，沒有理
    由，應予駁回。
三、據上論斷，應依刑事訴訟法第三百六十八條，判決如主文。
本案經檢察官陳國全到庭執行職務。
中    華    民    國        九十三      年      二      月     十九     日
                            臺灣高等法院高雄分院刑事第二庭
                                  審判長法官  林正雄
                                        法官  陳啟造
                                        法官  曾玉英
右正本證明與原本無異。
過失傷害部分不得上訴。
肇事逃逸部分如不服本判決應於收受本判決後十日內向本院提出上訴書狀，其未述
上訴理由者，並得於提起上訴後十日內向本院補提理由書狀（均須按他造當事人之人
數附繕本)「切勿逕送上級法院」。
                                      書記官  陳靖華
中    華    民    國        九十三      年    二      月     二十     日
附錄：本判決論罪科刑法條：
刑法第一百八十五條之四
駕駛動力交通工具肇事，致人死傷而逃逸者，處六月以上五年以下有期徒刑。
刑法第二百八十四條第一項前段
因過失傷害人者，處六月以下有期徒刑、拘役或五百元以下罰金。
                                                                      Ｈ
